臺灣高等法院交通事件裁定　　　　　　　96年度交抗字第73號
抗　告　人
即受處分人　榮民計程車業服務中心（台北分中心）
代　表　人　甲○○
上列抗告人因違反道路交通管理處罰條例案件，不服臺灣台北地
方法院95年度交聲字第789號，中華民國95年12月29日所為裁定
（裁決案號：北市裁二字第裁22-AEU330714號、22-AEU330715號
），提起抗告，本院裁定如下：
    主  文
原裁定撤銷。
原處分關於在禁止臨時停車處所停車之部分撤銷。
榮民計程車業服務中心汽車所有人因汽車駕駛人在設有禁止臨時
停車標線處所臨時停車，處新臺幣陸佰元。
其餘異議駁回。
    理  由
一、原裁定略以：抗告人即受處分人榮民計程車業服務中心之營
    業一般小客車（車號941-CS）於民國95年7月13日上午7點45
    分，由乙○○駕駛行經台北市○○○路捷運車站前，因在禁
    止臨時停車之處所停車，及拒絕接受稽查而逃逸，為警分別
    製單逕行舉發。原處分機關即以違反道路交通管理處罰條例
    第56條第1項第1款、第60條第1項規定，裁處罰鍰新台幣（
    下同）900元、3000元，並依同條例第63條第1項記違規點數
    1點。受處分人雖辯稱：乙○○當時係因警員敲擊車窗才停
    車，其有將證件交予警員，經警員檢視並返還證件後，其才
    離去現場，並無拒絕停車接受稽查而逃逸情事云云。惟據證
    人即舉發警員莊評旭於原審證述：係乙○○自行將伊手上所
    持之證件搶回去，反稱「你可以記我車號呀」，並隨即駕車
    離去等語明確，參以乙○○已坦承知悉證人莊評旭為警員，
    並有交付證件予其觀看，顯見乙○○應知悉警員要求出示證
    件之目的，係為舉發之用，竟未經警員同意自行搶回證件後
    迅速離去，其拒絕接受稽查而逃逸之行為至明，復有舉發通
    知單2紙在卷可稽，堪認受處分人確有上開違規行為。故原
    處分機關就受處分人「違反處罰條例之行為，拒絕停車接受
    稽查而逃逸」部分，依道路交通管理處罰條例第60條第1項
    、第63條第1項第1款，裁處新台幣3000元罰鍰，並記違規點
    數1點，核無不當，因認受處分人此部分之異議為無理由，
    應予駁回。另舉發受處分人「在禁止臨時停車處所停車」之
    違規部分，參諸證人莊評旭於原審陳稱其一看見乙○○停車
    ，即敲打該車前方乘客座旁車窗玻璃等語，顯見乙○○縱使
    有停車之意思，亦尚未熄火，且未滿3分鐘，佐以乙○○以
    駕駛營業小客車載客為業，其當時停於民權西路捷運站口之
    目的，應在等候載客之機會，衡情當會保持可立即行駛之狀
    態，乙○○之行為僅屬「臨時停車」，而非「停車」自明。
    因認原處分機關對此部分之裁決，尚嫌未洽，爰就該部分予
    以撤銷，改依修正前道路交通管理處罰條例第55條第3款規
    定，裁處新台幣600元罰鍰。末按道路交通管理處罰條例業
    於95年7月1日施行（於94年12月28日修正），依行政罰法第
    5條固有新舊法比較之問題，然以該條關於汽車駕駛人違規
    時，得對汽車所有人製單舉發之各款情形雖有調整，就本件
    之不服指揮稽查而逃逸、違規停車二種違規情形，新舊法均
    有規定，僅款號不同，對受處分人並無不利，應適用修正前
    之道路交通管理處罰條例論處。
二、抗告意旨則謂：乙○○駕駛上開車輛被舉發時，係緩緩前進
    中，並非停車狀態，嗣因警員指示才停車，其確已將證件出
    示予警員察看，警員察看後即返回證件，乙○○絕無違規停
    車及逃逸情事，否則警員自會以妨礙公務告發。本件恐係警
    員基於業績考量而胡亂開單，原裁定單憑警員空言所述逕認
    有違規，顯有球員兼裁判之不當云云。
三、經查：
  (一)按汽車駕駛人有道路交通管理處罰條例第7-2條第1項各款所
    列情形，當場不能或不宜攔截製單舉發者，得對汽車所有人
    逕行舉發處罰。立法者之所以賦予員警事後逕行舉發之權，
    係因考量此等道路違規行為，其發生往往係在瞬間，抑或係
    於交通稽查人員執行勤務時所恰巧目睹之違規情事，且如有
    事實上不能當場攔截，或依照比例原則不宜當場攔截製單舉
    發時，為達有效維護交通秩序及保障交通安全之行政目的，
    當須特別立法賦予交通稽查人員得於事後逕行製單舉發之權
    限。惟倘汽車駕駛人在同一時地，同時或先後發生有同條第
    1 項第4款所列「不服指揮稽查而逃避」情形，以及非該條
    所列得逕行舉發之事由者，雖相伴而生之其他違規事實，本
    來僅限於當場舉發，然因同時伴隨該「不服指揮稽查而逃避
    」之情形，為免變相鼓勵汽車駕駛人於違規後，儘量嘗試以
    逃逸之方式，達到規避應當場舉發之違規行為，造成交通秩
    序之不安，自應肯認其為同條例第7-2條第1項第4款之效力
    所及，而不應割裂處理。從而，應認員警對此伴隨而生之違
    規事實亦享有事後逕行製單舉發之權限。至於受處分人如爭
    執車輛違規事實是否存在，得由法院傳喚舉發稽查之員警為
    證人，於命具結後訊問之，以查明違規事實是否存在，而非
    必須以拍照取證，以證違規事實存在。
  (二)查本件舉發警員係因親見受處分人車輛有違規臨時停車一事
    而示意車輛駕駛人乙○○出示證件，乙○○亦不否認確有提
    交證件，然乙○○竟於警員準備製單之際，未經警員同意即
    自行搶回證件離去，警員遂無法當場舉發，而於事後逕以舉
    發本件違規。是受處分人除違反有得逕行舉發之違規事由（
    不服指揮稽查而逃避）外，尚伴有應當場舉發之違規事實（
    在禁止臨時停車處所臨時停車），而所違反之2個違規事實
    ，因有方法、目的的關聯性，揆諸上開說明，警員對於上開
    2個違規事實，均有事後逕行製單舉發之權限。且受處分人
    上揭2個違規事實，業據證人莊評旭於原審證述綦詳，莊評
    旭為執行勤務之警員，與受處分人無何親疏怨隙，復已具結
    以擔保其證言之真實性，佐以受處分人亦不否認上開車輛於
    上揭時間有行經前開處所之情，堪認舉發警員之證言為可信
    。從而，對於得逕行舉發之違規事實，原審既已傳喚警員充
    作證人，且對於其證言之所以具有可信性之理由，更於原裁
    定理由欄內說明詳細。受處分人復未能提出確切證據足以證
    明警員有故意誣陷之情，僅空言指摘警員未提出具體證據或
    所言不實云云，揆諸上開說明，實不足採。
  (三)綜上，原裁定認受處分人有「不服指揮稽查而逃避」、「在
    禁止臨時停車處所臨時停車」2個違規行為，固有所據，惟
    本件受處分人之違規行為（即95年7月13日）發生後，迄台
    北市交通事件裁決所裁決時（即95年8月3日），道路交通管
    理處罰條例，既未有修正，自非行政罰法第5條所指「行為
    後法律或自治條例有變更」之情形，要無新舊法比較適用問
    題，原裁定猶引行政罰法第5條規定，就道路交通管理處罰
    條例第7-2條規定比較新舊法適用結果，認本件應依修正前
    道路交通管理處罰條例之規定論處，自有未當。受處分人抗
    告意旨雖未指摘及此，然原裁定既有上開可議之處，自應由
    本院將原裁定撤銷，另行裁定，茲就受處分人「在禁止臨時
    停車處所臨時停車」之違規部分，改依道路交通管理處罰條
    例第55條第3款規定，裁處新台幣600元罰鍰，而對於受處分
    人「不服指揮稽查而逃避」之違規部分，則認原處分機關之
    裁決，並無不當，受處分人此部分之異議，為無理由，應予
    駁回。
據上論結，應依道路交通管理處罰條例第89條，道路交通案件處
理辦法第26條，刑事訴訟法第413條後段，裁定如主文。
中　　華　　民　　國　　96　　年　　1 　　月　　31　　日
                  刑事第二庭審判長法  官  呂丹玉
                                  法  官  王詠寰
                                  法  官  林恆吉
以上正本證明與原本無異。
不得再抗告。
                                  書記官  劉文美
中　　華　　民　　國　　96　　年　　1 　　月　　31　　日
